臺灣臺中地方法院刑事判決　　　九十四年度訴字第二０一二號
公　訴　人　臺灣臺中地方法院檢察署檢察官
被　　　告　戊○○
上列被告因違反臺灣地區與大陸地區人民關係條例案件，經檢察
官提起公訴（九十三年度偵字第二一三七八號），本院合議庭裁
定由受命法官獨任行簡式審判程序，判決如下：
    主  文
戊○○共同違反不得使大陸地區人民非法進入臺灣地區之規定，
處有期徒刑玖月，緩刑貳年。
    犯罪事實
一、戊○○原在丙○○（已經本院先行審結）擔任負責人之「靜
    華計程車行」任職。而緣丙○○於民國九十三年四月間，曾
    前往大陸廣西地區旅遊，因而結識大陸地區女子秦美珍，丙○○為有配偶之人，然為使秦美珍得以入境臺灣地區共處，
    竟思以由戊○○出面與秦美珍辦理結婚手續之方式，使秦美
    珍非法進入臺灣地區，遂於徵得戊○○之同意，並與其在大
    陸廣西地區之友人乙○○夫婦（乙○○之妻姓名、年籍不詳
    ）聯絡妥當後，共同基於使大陸地區女子秦美珍非法進入臺
    灣地區之犯意聯絡（乙○○夫婦部分，應俟本案確定後，由
    檢察官決定是否偵查起訴），另丙○○、戊○○二人並共同
    基於明知為不實之事項而使公務員登載於職務上所掌公文書
    （並持以行使）之概括犯意聯絡：
  (一)先由丙○○於九十三年五月間，提供戊○○前往大陸地區所
    需之食、宿、機票、宴客與附帶旅遊費用，由戊○○於九十
    三年五月九日啟程，搭機前往大陸地區，嗣戊○○抵達廣西
    桂林機場後，即由預先在該處等候之乙○○將其接往酒店居
    住，此後戊○○於大陸地區期間之食、宿、交通、結婚與附
    帶之相親與旅遊行程，均由乙○○夫婦為其安排處理。乙○○夫婦並於同年五月十日，引領秦美珍與戊○○認識，秦美
    珍亦知其至臺灣地區後，將與丙○○共同生活，惟二人仍於
    乙○○之安排下，於翌日前往廣西南寧辦理單身證明之驗證
    手續，並於同年五月十二日宴請秦美珍之親友、在大陸地區
    完成結婚之登記與公證手續。嗣戊○○完成其在大陸地區之
    任務，並附帶在大陸地區觀光及與其他大陸地區女子相親後
    ，始於同年五月十五日返回臺灣地區。
  (二)九十三年六月十日，丙○○代理戊○○前往「財團法人海峽
    交流基金會」中區服務處，辦理戊○○與秦美珍在大陸地區
    結婚公證書之驗證。戊○○則於同年六月十六日，前往臺中
    縣警察局霧峰分局頭汴派出所，填具「大陸地區人民進入臺
    灣地區保證書」，向承辦員警郭軍義陳述：伊與被保人秦美
    珍係夫妻關係，願意負起完全之保證人之責任云云，致使郭
    軍義依其陳述，將此不實之婚姻關係事項，填載於職務上掌
    管之前開文書「對保或證明機關（構）簽註意見欄」內，足
    以生損害於警察機關對於前開對保事項審核之正確性。丙○○再於同年六月十七日，以戊○○受託人之名義，填具「大
    陸地區人民進入臺灣地區旅行證申請書」，並持戊○○出具
    之委託書，攜同戶籍謄本及結婚公證書、驗證證明、「大陸
    地區人民進入臺灣地區保證書」等文件，以「團聚」為由，
    前往內政部警政署入出境管理局臺中服務處，洽辦秦美珍進
    入臺灣地區之申請手續，而行使該登載不實之警察機關對保
    公文書，足以生損害於警察機關對於前開對保事項審核之公
    信力，並使該對於秦美珍入境與否有實質審查與准駁權限之
    內政部警政署入出境管理局承辦公務員不察，據以核給秦美
    珍之「中華民國臺灣地區旅行證」，秦美珍因而得以於九十
    三年九月二十三日自桃園中正國際機場入境臺灣地區。丙○○、戊○○及乙○○夫婦等四人，即共同以此「假結婚」之
    方式，使大陸地區女子秦美珍得以非法進入臺灣地區（惟關
    於使公務員登載不實及行使該登載不實之公文書部分，無從
    認乙○○夫婦亦有參與此部分之行為）。
  (三)秦美珍於入境臺灣地區後，並未與戊○○共同生活，而係依
    原定之計劃，居住於丙○○安排之臺中縣太平市○○街五十
    八巷一號三樓處，丙○○並不定時前往與其共處。另戊○○
    則於九十三年九月二十六日，承前與丙○○共同使公務員登
    載不實之概括犯意聯絡，帶同秦美珍至臺中縣警察局霧峰分
    局頭汴派出所申報流動人口登記，使該不知情之承辦員警陳
    志誠依其陳述，將秦美珍「暫住地」為「臺中縣太平市○○
    路○段一七五巷二十九號」、「暫住事由」為「團聚」等不
    實事項，登載於職務上掌管之「流動人口登記聯單」上，足
    以生損害於警察機關對於流動人口申報與管理之正確性。嗣
    因戊○○於內政部警政署入出境管理局臺中服務處人員九十
    三年十月二十日對其與秦美珍實施面談時，主動向與其面談
    之員警坦承犯行，經內政警政署入出境管理局臺中服務處通
    知轄區員警將其等帶返警局調查後，查悉上情，戊○○並因
    此而接受本院裁判。
二、案經臺中縣警察局霧峰分局於戊○○自首後，報告臺灣臺中
    地方法院檢察署檢察官偵查起訴。
    理  由
一、上開犯罪事實，業據被告戊○○坦承不諱，核與證人即大陸
    地區女子秦美珍於警詢中證述之意旨相符，此外，復有財團
    法人海峽交流基金會以九十四年七月十五日海德（法）字第
    0940027878號函檢送之海基會文書驗證申請書及辦案進行表
    、財團法人海峽交流基金會證明及大陸地區廣西壯族自治區
    桂林市公證處公證書各一份、內政部警政署入出境管理局以
    九十四年七月十五日境信栩字第09410311020號函檢送之「
    大陸地區人民進入臺灣地區旅行證申請書」、「大陸地區人
    民進入臺灣地區保證書」及委託書各一份、臺中縣警察局霧
    峰分局頭汴派出所「流動人口登記聯單」一紙、被告與秦美
    珍之入出境查詢紀錄各一份分別附卷可稽（分別附於本院卷
    第五十一頁以下、第三十九頁以下及偵查卷第二十二頁、第
    七十二頁、第二十三頁）。證人即共同被告丙○○雖自始至
    終均否認犯行，證人丁○○○、魏義賢及乙○○亦分別於警
    詢、檢察官訊問或本院審理中，有對被告有利之證述存在，
    然查：
  (一)證人即共同被告丙○○不否認其原為被告戊○○之僱主，證
    人乙○○則為其在大陸廣西地區之友人，另其曾於九十三年
    四月間前往大陸廣西地區旅遊等部分之事實。雖其另稱：證
    人秦美珍或係因不滿意伊與乙○○居間介紹之此段婚姻，故
    而挾怨報復云云。惟果如其所述，其係於秦美珍入境後，始
    認識秦美珍，則其何有「居間介紹」可言？秦美珍又有何可
    資對其怨懟之處？況如僅秦美珍有挾怨報復之心，何以被告
    亦於警詢中為與秦美珍相同意旨之證述？如秦美珍希冀返回
    大陸地區，被告對於與秦美珍仳離一事亦抱持不妨之態度，
    儘可由秦美珍自行返回大陸地區，殊無另行牽扯出丙○○，
    致被告個人亦面臨刑事追訴、處罰之必要。對照被告為與秦
    美珍結婚，尚知自行或委託丙○○辦理各項繁瑣手續，卻於
    與秦美珍結婚後迄本件案發時長達數月之期間，從未依戶籍
    法與戶籍法施行細則之規定，提出經驗證之大陸地區公文書
    向戶政機關辦理結婚之登記（見本院卷第三十七頁、第三十
    八頁臺中縣太平市戶政事務所覆函及檢送之被告戶籍謄本資
    料；又此部分經查並無證人乙○○所稱：「大陸地區人民入
    境後，須居留三個月始得為結婚登記」之限制規定，證人乙○○此部分所言並非屬實；證人乙○○之證述見本院審判筆
    錄第九頁），實足認被告所稱：並無與秦美珍結婚之真意等
    語，要係屬實。再參諸秦美珍曾證稱之：「當時張先生有拿
    一支行動電話給我，說是丙○○要給我的」等語，經本院依
    其於警詢筆錄上所留之0000000000號行動電話號碼向電信業
    者查詢，該電話號碼之申請人亦確為丙○○無誤（見本院卷
    第三十六頁之遠傳電信股份有限公司傳真函），雖丙○○於
    本院審理中僅坦認：該行動電話是伊於秦美珍入境後，曾借
    予秦美珍使用四、五天云云，惟果如丙○○所述，秦美珍是
    否有於將行動電話返還予丙○○近月後，仍於警詢時，陳述
    此已不再使用之電話號碼之動機存在？此殊難加以想像，是
    丙○○此部分所言，遠不如前開秦美珍警詢筆錄之客觀記載
    為可採。況依前開遠傳電信股份有限公司提供之資料顯示，
    該00000000 00號行動電話之帳單地址為「臺中縣太平市○○街五十八巷一號三樓」，而此即為臺中縣警察局霧峰分局
    員警訪查後所得知秦美珍之實際居所（見偵查卷第四十五頁
    臺中縣警察局霧峰分局函），雖丙○○就此另稱：該帳單地
    址為伊於秦美珍離境後（九十三年年底），因太太起疑，始
    將帳單地址變更為該處云云。然無論如何，該帳單地址為丙○○可加控制、收取郵件之地點，要係屬實，則其與該地之
    地緣關係，自然匪淺。是綜觀上開被告、共同被告丙○○及
    證人秦美珍三人之供、證述意旨，實足認被告與秦美珍所述
    方合於真實，至丙○○所述，則處處顯其卸責之意，自不足
    採信。
  (二)另被告戊○○於九十三年五月九日抵達大陸廣西桂林機場時
    ，係由共同被告丙○○在大陸地區之友人乙○○前往接機，
    此後之相關食、宿、交通、相親、結婚事宜與旅遊行程，均
    由乙○○夫婦為其安排處理；乙○○夫婦並於五月十日，介
    紹秦美珍與戊○○認識；五月十一日，乙○○帶領戊○○與
    秦美珍前往廣西南寧辦理單身證明之驗證手續；五月十二日
    ，協助戊○○宴請秦美珍之親友、完成在大陸地區結婚之登
    記與公證手續等情，亦據證人乙○○於本院審理中證陳屬實
    （見本院審判筆錄）。雖證人乙○○另稱：伊與伊太太於九
    十三年五月十日安排秦美珍與被告戊○○相親前，與秦美珍
    原素不相識，純係因同行之介紹而認識，且秦美珍係被告自
    約六名之相親對象中，自行挑選作為結婚對象，至被告前往
    大陸地區娶親之資金來源為何，伊並不清楚，丙○○亦未曾
    提及云云（見本院審判筆錄第七十九頁、第八十頁、第八十
    三頁、第八十四頁），單就其證言觀之，似無任何瑕疵可指
    。然如前所述，本件依被告與證人秦美珍之前開供、證述及
    前引各項之書證，所彰顯者，始為本案客觀事實之全貌，證
    人乙○○（與其配偶），基於與共同被告丙○○特殊之關係
    及於本案中特殊之地位與角色，於本案中涉案之程度實深，
    則其於本案中，就與案情有關且牽涉其犯罪行為之部分，為
    避重就輕之陳述，乃可想見，是亦不足以其證言，為有利於
    被告事實之認定。
  (三)證人魏義賢雖於警詢及檢察官訊問中證稱：伊與被告戊○○
    同為「靜華計程車行」之司機，九十三年九月二十日，被告
    曾向伊承租臺中縣太平市○○街五十八巷一號三樓之一間房
    間，作為其與一秦姓女子之居處，被告並向伊稱：該名女子
    為其配偶等語云云，並提出其與被告之房屋租賃契約書一份
    為憑（見偵查卷第五十一頁至第五十五頁、第六十頁至第六
    十一頁及第六十三頁）；另證人丁○○○（即被告之母）亦
    於警詢中證稱：伊知悉被告有娶一大陸地區女子秦美珍為妻
    ，被告並曾將秦美珍帶返家中一次云云（見偵查卷第五十頁
    ）。惟查：
    1.被告戊○○如係自秦美珍入境後，即與秦美珍同居於臺中
      縣太平市○○街五十八巷一號三樓處，何以於九十三年九
      月二十六日帶同秦美珍至臺中縣警察局霧峰分局頭汴派出
      所申報流動人口登記時，未據實陳報，而反陳報秦美珍之
      暫住地為「臺中縣太平市○○路○段一七五巷二十九號」
      ？況被告於檢察官訊問時，原即稱：「我沒有與魏姓朋友
      訂立租賃契約」等語，嗣證人魏義賢提出房屋租賃契約書
      後，始改稱：事後有與魏義賢補簽契約云云，然其於檢察
      官訊問時所稱之「於九十三年底補簽租賃契約」一節，又
      與魏義賢所證稱之：「是於九十三年九月二十日在我太平
      市○○街的家簽訂的，不是事後補簽契約」等語不符。再
      依被告於檢察官訊問中所述，其既僅於上址租屋處居住三
      、四天（惟其此部分之陳述，並非客觀之事實），秦美珍
      復於其後之九十三年十月間即經強制遣返，則其又何有於
      事後補簽一年期之租賃契約之必要？凡此均足見，被告於
      檢察官訊問中所為一度否認犯罪之言詞，及證人魏義賢於
      警詢及檢察官訊問中上開之證述，及提出之租賃契約，均
      非可採信。
    2.再證人丁○○○雖於警詢中為前開之證述，惟此與被告戊○○於警詢中自始供承之：「我家裏不知道我結婚」等語
      意旨已有不符，本難遽信為屬實，況縱被告確有將秦美珍
      帶返家中面見老母一次之事實，亦無從認證人丁○○○對
      於被告內心有無結婚之真意及其餘在外之行為已臻明瞭，
      自亦無從為有利於被告事實之推認。
  (四)綜上所述，本件事證明確，被告之犯行堪以認定。
二、按臺灣地區人民與大陸地區人民結婚之方式及其他要件，依
    行為地之規定，臺灣地區與大陸地區人民關係條例第五十二
    條第一項定有明文，而大陸地區現行之中華人民共和國民法
    通則第五十八條第一項第四款及第二項規定：「下列民事行
    為無效：‧‧‧(四)惡意串通，損害國家、集體或第三人利益
    的」、「無效的法律行為，從開始起就沒有法律約束力」，
    依上所述，可知基於通謀虛偽意思表示而為結婚之行為者，
    在大陸地區亦屬無效。本件被告戊○○雖於形式上，有與秦
    美珍結婚之行為，且分別經過公證與驗證等程序，然於實質
    上，已不能認其與秦美珍之婚姻關係確屬存在，是秦美珍原
    不得依臺灣地區與大陸地區人民關係條例第十七條第一項前
    段：「大陸地區人民為臺灣地區人民配偶，得依法令申請進
    入臺灣地區團聚」之規定，以「團聚」為名，申請入境。然
    被告於明知此情形下，猶甘於受共同被告丙○○之指使，出
    面前往大陸地區，與秦美珍辦理各項結婚手續，再由丙○○
    以受託人之名義，前往內政部警政署入出境管理局臺中服務
    處辦理秦美珍入境之申請手續，秦美珍嗣後亦果於九十三年
    九月二十三日順利入境臺灣地區，核被告此部分所為，係違
    反臺灣地區與大陸地區人民關係條例第十五條第一款之規定
    （不得使大陸地區人民非法進入臺灣地區），而構成同條例
    第七十九條第一項之罪。而其就此部分之行為，明顯與丙○○及乙○○夫婦間，均具有犯意之聯絡與行為之分擔，均為
    共同正犯。至其與丙○○為使秦美珍得以入境臺灣地區並繼
    續停留，由其出面前往臺中縣警察局霧峰分局頭汴派出所，
    使承辦員警將其與秦美珍為夫妻關係之不實事項，填載於職
    務上掌管之大陸地區人民進入臺灣地區保證書「對保或證明
    機關（構）簽註意見欄」內，再由丙○○持以向內政部入出
    境管理局臺中服務處行使，並由其於秦美珍入境後，帶同秦
    美珍至臺中縣警察局霧峰分局頭汴派出所申報流動人口登記
    ，使不知情之承辦員警將秦美珍「暫住地」為「臺中縣太平
    市○○路○段一七五巷二十九號」、「暫住事由」為「團聚
    」等不實事項，登載於職務上掌管之「流動人口登記聯單」
    上之行為，分別足以生損害於警察機關對於前開對保事項審
    核之公信力及對於流動人口申報與管理之正確性，則係犯刑
    法第二百十六條、第二百十四條之行使使公務員登載不實文
    書罪。其使公務員登載不實之低度行為，應為高度之行使行
    為所吸收，不另論罪。而其就此部分行使使公務員登載不實
    文書之犯行，亦顯然與丙○○均具有犯意之聯絡與行為之分
    擔，均為共同正犯。至其就上開違反臺灣地區與大陸地區人
    民關係條例第七十九條第一項之罪（違反不得使大陸地區人
    民非法進入臺灣地區之規定）及刑法第二百十六條、第二百
    十四條之行使使公務員登載不實文書罪二罪之犯行間，則具
    有方法與目的之關係，為牽連犯，應從一重之臺灣地區與大
    陸地區人民關係條例第七十九條第一項之罪處斷。檢察官起
    訴意旨雖未就被告與丙○○共同使公務員登載不實事項於大
    陸地區人民進入臺灣地區保證書「對保或證明機關（構）簽
    註意見欄」，其後並持以行使之事實加以敘及，然此部分既
    與業經起訴之部分，具有牽連犯之裁判上一罪關係，為起訴
    效力所及，本於審判不可分之原則，本院仍應併予審理（至
    內政部警政署入出境管理局對於大陸地區人民以團聚為由，
    申請入境許可，具有實質審查權一節，可參臺灣高等法院臺
    中分院九十四年度上訴字第七七五號判決理由四之說明）。
    末查，本案係因被告於內政部警政署入出境管理局臺中服務
    處人員九十三年十月二十日對其與秦美珍實施面談時，主動
    向與其面談之員警坦承犯行，經內政警政署入出境管理局臺
    中服務處通知轄區員警將其等帶返警局調查後始查獲等情，
    業依被告於警詢及本院審理中之供述及全卷資料所顯示偵查
    之過程可認，是被告顯係對於未發覺之犯罪自首，且未逃避
    接受裁判，自合於自首之要件，應依刑法第六十二條前段減
    輕其刑（最高法院六十三年度台上字第一一０一號判例意旨
    參照；至被告於檢察官訊問中雖一度否認犯行，惟此僅屬其
    辯護權之行使，無礙於其本案符合自首減刑之要件）。爰審
    酌被告之行為雖足以嚴重破壞國家對於大陸地區人民入出境
    管理之法秩序，惟其犯後已能坦承犯行，且本案亦係因其自
    首而查獲，另其相對於共同被告丙○○言，僅居於次要之支
    配地位與角色，且其等行為之動機，究竟僅在使秦美珍得以
    入境與丙○○共處，而非在使秦美珍入境後，得以從事其他
    非法之行為，而秦美珍於本件案發後，已經強制遣返出境，
    於停留臺灣地區期間，亦確實未經查獲任何其他非法之行為
    ，及其本身素行（如臺灣高等法院被告全國前案紀錄表所載
    ）等一切情狀，予以量處如主文所示之刑，以示懲儆。而查
    ，被告前雖曾受有期徒刑以上刑之宣告，惟於執行完畢後，
    五年以內未曾受有期徒刑以上刑之宣告之情，有其前開前案
    紀錄表在卷可憑，本院審酌其犯罪之情節與犯後之態度，認
    其經此起訴、審判程序後，當知所警惕，應無再犯之虞，認
    對其所宣告之刑，亦以暫不執行為適當，爰併為緩刑二年之
    諭知，以啟自新。
據上論斷，應依刑事訴訟法第二百七十三條之一第一項、第二百
九十九條第一項前段，臺灣地區與大陸地區人民關係條例第七十
九條第一項，刑法第十一條前段、第二十八條、第二百十六條、
第二百十四條、第五十五條、第六十二條前段、第七十四條第二
款，罰金罰鍰提高標準條例第一條前段，判決如主文。
本案經檢察官甲○到庭執行職務。
中　　華　　民　　國　九十四　年　十一　月　  二十三　日
                  臺灣臺中地方法院刑事第六庭
                          法  官  鄧  敏  雄
上正本證明與原本無異
如不服本判決，應於送達後十日內向本院提出上訴狀（須附繕本
），上訴於臺灣高等法院臺中分院。
                          書記官  黃  士  益
中　　華　　民　　國　　95　　年　　2 　　月　　24　　日
附錄本案論罪科刑參考法條全文：
臺灣地區與大陸地區人民關係條例第十五條第一款
下列行為不得為之：
一  使大陸地區人民非法進入臺灣地區。
臺灣地區與大陸地區人民關係條例第七十九條第一項
違反第十五條第一款規定者，處一年以上七年以下有期徒刑，得
併科新臺幣一百萬元以下罰金。
中華民國刑法第二百十四條
明知為不實之事項，而使公務員登載於職務上所掌之公文書，足
以生損害於公眾或他人者，處三年以下有期徒刑、拘役或五百元
以下罰金。
中華民國刑法第二百十六條
行使第二百十條至第二百十五條之文書者，依偽造、變造文書或
登載不實事項或使登載不實事項之規定處斷。
